【裁判字號】    89,上易,4801
【裁判日期】    900703
【裁判案由】    侵占
【裁判全文】
臺灣高等法院刑事判決                          八十九年度上易字第四八一號
    上  訴  人  臺灣桃園地方法院檢察署檢察官
    被      告  甲○○
右上訴人因被告侵占案件，不服臺灣桃園地方法院八十九年度易字第二０五三號，中
華民國八十九年十月二十日第一審判決（聲請簡易判決處刑案號：臺灣桃園地方法院
檢察署八十八年度偵字第一六四九０號），提起上訴，本院判決如左：
    主  文
上訴駁回。
    理  由
一、本案經本院審理結果，認第一審判決對被告甲○○為無罪之諭知，核無不當，應
    予維持，並引用第一審判決書記載之證據及理由（如附件）。
二、檢察官上訴意旨略以：本件貸款，固為銀行直接撥款予銷售汽車之華中汽車股份
    有限公司，惟其作業仍須由業務員持其單據，向華中公司申報上列車款為何客戶
    之車款，被告持有單據並將上述貸款做為其他客戶之車款，非不得謂為擁有上述
    車款之監督支配權利，而其挪用之行為，亦屬據為己有之侵吞行為，原審認非屬
    侵占行為實有可議；又退步言之，被告為汽車銷售之業務代表，而其受公司之委
    任辦理汽車銷售業務，其為告訴人向金融機關辦理貸款部分，則應屬受告訴人之
    委任，是被告所為將其貸得之款項，挪做他用，造成告訴人之損失，對於告訴人
    而言亦有背信之犯行，此一事實與檢察官起訴之事實既是同一，則原審自應變更
    起訴法條而為被告背信之有罪判決，原判決未就被告涉有背信犯行之有罪判決而
    判決被告無罪，其適用法律自有違誤等語。
三、按刑法第三百三十六條第二項之業務侵占罪，以意圖為自己或第三人不法之所有
    ，而侵占業務上所持有之物為其成立要件；刑法第三百四十二條第一項之背信罪
    ，則以為他人處理事務，意圖為自己或第三人不法之利益，或損害本人之利益，
    而為違背其任務之行為，致生損害於本人之財產或其他利益者為成立要件；經查
    本案係告訴人丙○○經由被告向華中汽車公司訂購小客車，並向美商花旗銀行辦
    理貸款新台幣（下同）五十三萬元，貸款已於八十八年四月六日由花旗銀行直接
    撥付至華中公司帳戶後，丙○○始於同年五月中旬間表示取消交易，斯時適另有
    乙○○亦向被告購車，因乙○○購車之定期存款尚未到期，被告為爭取業績，乃
    將該筆貸款向華中公司申報為乙○○之車款，並由其本身代墊部分款項合計為五
    十八萬元後，先為乙○○辦理交車，事後再由乙○○將車款交付被告等情，業據
    被告、告訴人及證人乙○○分別供明在卷（證人乙○○部分見本院九十年六月十
    九日審判筆錄）；按告訴人向花旗銀行辦理之貸款係由花旗銀行直接撥付至華中
    公司帳戶內，被告本身無法領用，有汽車貸款申請暨約定書、車輛貸款暨抵押契
    約及其他貸款相關資料等影本可稽，並經證人鄧程雲證述明確，被告僅係將撥付
    至華中公司帳戶內之貸款在帳目上暫時移作乙○○之購車款，本身並未挪用，乙
    ○○隨後亦支付本身之車款，則被告所為，顯然欠缺意圖為自己或第三人不法所
    有之主觀意思要件，自與業務侵占罪之犯罪構成要件不合；且被告僅係就該筆貸
    款在帳目上作短期周轉，所為亦無為自己或第三人不法之利益，或損害本人之利
    益之意圖可言，與背信罪之構成要件亦不相適合；被告為爭取業績，不循正當交
    易程序，所為固有可議之處，然既與業務侵占及背信罪之犯罪構成要件不合，自
    不能遽以刑責相繩；檢察官提起上訴，任憑已意旨摘原判決不當，為無理由，應
    予駁回。
據上論結，應依刑事訴訟法第三百七十三條、第三百六十八條，判決如主文。
本案經檢察官賴俊雄到庭執行職務。
中      華      民      國    九十    年      七      月      三      日
                                台灣高等法院刑事第二十三庭
                                    審判長法  官 黃  瑞  華
                                          法  官 吳      燦
                                          法  官 宋      祺
右正本證明與原本無異。
不得上訴。
                                          書記官 蔡  慧  娟
中      華      民      國     九十     年     七     月      十二      日


司法院資訊處製作；財團法人民間司法改革基金會備份。
